臺灣臺南地方法院刑事判決　
111年度易字第1008號
公  訴  人  臺灣臺南地方檢察署檢察官
被      告  鄭榮昌



上列被告因侮辱案件，經檢察官提起公訴（111年度偵字第12303
號），本院判決如下：
    主  文
鄭榮昌犯公然侮辱罪，處拘役貳拾日，如易科罰金，以新臺幣壹
仟元折算壹日。
    事  實
一、鄭榮昌與鄭○年同為臺南市○○區○○○街00號社區大樓住戶。詎
    鄭榮昌竟基於公然侮辱之犯意，於民國111年2月19日上午6
    時50分許，在臺南市○○區○○○街00號2樓之6住處陽台，面對
    大樓中庭，辱罵鄭○年「幹你娘」、「幹你老母卡好」、「
    鄭○年，好幹的你回來下來講啦，幹你老母老雞掰卡好啦」
    等語，足以貶損鄭○年之名譽及社會評價。　
二、案經鄭○年訴由臺南市政府警察局第四分局報告臺灣臺南地
    方檢察署檢察官偵查起訴。
    理  由
壹、關於證據能力之認定：
　㈠本判決所引用被告鄭榮昌以外之人於審判外之言詞或書面陳
    述，檢察官及被告於本院審理中均表示同意作為證據使用（
    見本院卷第47頁），且迄至言詞辯論終結前均未聲明異議，
    本院審酌上開證據資料製作時之情況，尚無違法不當及證明
    力明顯過低之瑕疵，亦認為以之作為證據應屬適當，爰依刑
    事訴訟法第159條之5規定，認均有證據能力。
　㈡其餘所引用卷內非供述證據性質之證據資料，均依法定程序
    取得，經合法調查程序，與待證事實間復具相當關聯性，無
    不得為證據情形，依刑事訴訟法第158條之4反面解釋，均有
    證據能力。
貳、實體方面：　　
一、訊據被告固坦承有於上開時間、地點講「幹你娘」、「幹你
    老母卡好」、「鄭○年，好幹的你回來下來講啦，幹你老母
    老雞掰卡好啦」等語之事實，惟矢口否認有何公然侮辱之犯
    行，辯稱：那是我的口頭禪，我當時不是在罵告訴人鄭○年
    ，我是在表達對中庭工程不滿云云。經查：
　㈠被告於上開時間、地點，接續辱罵「幹你娘」、「幹你老母
    卡好」、「鄭○年，好幹的你回來下來講啦，幹你老母老雞
    掰卡好啦」等語之事實，經被告於本院審理中供承在卷(見
    本院卷第49頁)，且經證人即告訴人於警詢、偵查中證述明
    確(見警卷第7至8頁；偵字卷第21至22頁)，復經本院當庭勘
    驗錄有被告辱罵過程之錄影影片無誤，而有勘驗筆錄附卷可
    查（見本院卷第48至49頁），是此部分事實，首堪認定。
　㈡證人即告訴人於警詢及偵訊時證稱：因為管委會於111年2月1
    6日選舉投票，我認為票數有問題，我要驗票，但管理公司
    不願意驗票，決定同年月20日重新表決，被告不想讓我當主
    委，所以才會在他家陽台對我辱罵，被告從19日就開始罵，
    20日選舉等語(見警卷第8頁；偵字卷第21頁)，已明確證述
    其遭到被告辱罵之過程及可能之原因，且與本院勘驗錄有被
    告辱罵過程之錄影影片，勘驗結果被告當日確有提及「幹你
    老母卡好，歐北來！我們的時間很多嗎？你說重選就重選，
    我們的時間很多嗎」等語之情節相符，足見告訴人上開指述
    遭被告辱罵乙情，應與事實相符而得採信。
　㈢被告雖辯稱其不是在罵告訴人，其僅係表達對中庭工程之不
    滿云云，然被告當日並無提及中庭工程相關事宜，且於提及
    上開重選之事後，隨即稱「鄭○年，好幹的你回來下來講啦
    ，幹你老母老雞掰卡好啦」等語，明確要求告訴人出面說明
    等情，有本院勘驗筆錄在卷供參（見本院卷第48頁），足認
    被告當時顯非係表達對中庭工程之不滿，而係針對告訴人重
    選之事而對告訴人有所不滿。此外，被告亦自陳「你們根本
    不知道他(指告訴人)的行為，你不知道他(指告訴人)會報仇
    的，我只是不想在這邊講而已」等語(見本院卷第55頁)，可
    見被告與告訴人間確有糾紛存在，被告亦有出言侮辱之動機
    。是被告上開所辯，不足採信。
　㈣被告雖又辯稱上開言語僅是其口頭禪云云。然觀諸本案案發
    過程，被告係對告訴人重選事情有所不滿，而口出穢語，藉
    以宣洩自己內心不滿之情緒，具有針對性，已可使聽者感受
    被告情緒激動，係針對告訴人所為，是依當時客觀情境，應
    屬針對告訴人而為之攻擊性言詞，與單純之發語詞或口頭禪
    有別，而足以貶損告訴人之名譽及社會評價，並可使告訴人
    感到難堪、屈辱，自屬侮辱之行為甚明。被告此部分所辯，
    亦非可採。
　㈤綜上所述，本案事證已臻明確，被告所辯無非臨訟飾卸之詞
    ，委無可採，其上開犯行洵堪認定，應予依法論科。
二、論罪科刑：　　
  ㈠按刑法上之公然侮辱罪，祗須侮辱行為足使不特定人或多數
    人得以共見共聞，即行成立，不以侮辱時被害人在場聞見為
    要件（司法院院字第2179號解釋意旨參照）。又按刑法分則
    中「公然」之意義，祇以不特定人或多數人得以共見共聞之
    狀況為已足（司法院院字第2033號解釋意旨參照）；且僅抽
    象的公然為謾罵或嘲弄，並未指摘具體事實者，乃屬刑法第
    309條第1項公然侮辱罪範疇（最高法院86年度台上字第6920
    號判決意旨參照）。本案被告對告訴人口出「幹你娘」、「
    幹你老母卡好」、「鄭○年，好幹的你回來下來講啦，幹你
    老母老雞掰卡好啦」字句之地點，係面對社區大樓中庭，本
    即會有其他住戶進出，自屬不特定人得以共見共聞之場所；
    而被告公然在上開地點所使用「幹你娘」、「幹你老母卡好
    」、「鄭○年，好幹的你回來下來講啦，幹你老母老雞掰卡
    好啦」之詞彙，依一般社會通念，有輕蔑他人、使人難堪之
    意思，足以貶損受罵者之社會上人格評價及聲譽，而屬抽象
    之謾罵、侮辱之不雅言語。是核被告所為，係犯刑法第309
    條第1項之公然侮辱罪。
　㈡被告基於對告訴人公然侮辱之意，於密切接近之時間及相同
    之地點，接續以「幹你娘」、「幹你老母卡好」、「鄭○年
    ，好幹的你回來下來講啦，幹你老母老雞掰卡好啦」等言詞
    ，在不特定人可共見共聞之處侮辱告訴人，性質上屬接續犯
    ，應包括論以一罪。　
　㈢爰審酌被告僅因不滿告訴人要求重選，竟公然以上開穢語辱
    罵告訴人，損抑告訴人之名譽及社會評價，顯然缺乏尊重他
    人之人格尊嚴之觀念，所為誠屬不該，復考量被告犯罪後仍
    否認犯行，未見悔意之態度，且其迄今尚未向告訴人表達歉
    意、取得告訴人之諒解，兼衡被告犯罪之動機、手段、辱罵
    告訴人之言語內容，及其於本院審理時自陳之智識程度、家
    庭生活狀況(見本院卷第52至53頁)等一切情狀，量處如主文
    所示之刑，並諭知易科罰金之折算標準，以示懲儆。
據上論斷，應依刑事訴訟法第299條第1項本文，判決如主文。
本案經檢察官蔡宗聖提起公訴，檢察官吳惠娟到庭執行職務。
中　　華　　民　　國　　111 　年　　10　　月　　13　　日
                  刑事第一庭    法　官  潘明彥　
以上正本證明與原本無異。
如不服本判決應於收受本判決後20日內向本院提出上訴書狀，並
應敘述具體理由。其未敘述上訴理由者，應於上訴期間屆滿後20
日內向本院補提理由書狀（均須按他造當事人之人數附繕本）「
切勿逕送上級法院」。 
　　　　　　　　　　　　　　　　書記官  蘇豐展
中　　華　　民　　國　　111 　年　　10　　月　　13　　日
附錄本案論罪科刑法條：
中華民國刑法第309條
公然侮辱人者，處拘役或9千元以下罰金。
以強暴犯前項之罪者，處1年以下有期徒刑、拘役或1萬5千元以
下罰金。